【裁判字號】    89,上訴,2119
【裁判日期】    890502
【裁判案由】    懲治走私條例
【裁判全文】
臺灣高等法院刑事判決                          八十九年度上訴字第二一一九號
    上  訴  人  臺灣基隆地方法院檢察署檢察官
    上  訴  人
    即  被  告  乙○○
    被      告  戊○○
                丁○○
                丙○○
右上訴人因被告懲治走私條例案件，不服臺灣基隆地方法院八十九年度訴字第二０九
號，中華民國八十九年五月二日第一審判決（起訴案號：臺灣基隆地方法院檢察署八
十九年度偵字第一九七、六００號）提起上訴，本院判決如左：
    主  文
原判決撤銷。
戊○○共同運送私運管制進口逾公告數額之走私物品處有期徒刑拾月。
乙○○、丁○○、丙○○共同運送私運管制進口逾公告數額之走私物品，均處有期徒
刑陸月。
    事  實
一、戊○○（起訴書及原判決誤為蔡吉清）係高雄籍「勇輝號」工作拖船之船長，丁○○係輪機長，乙○○（於八十五年十二月間，因業務過失致死罪，經台灣彰化
    地方法院判處有期徒刑一年，緩刑四年確定）及丙○○皆為該船船員。其等四人
    與綽號「阿林仔」成年男子共同基於運送管制物品進口之走私物品之犯意聯絡，
    受該「阿林仔」之委託，以新台幣（下同）八萬元為代價，於民國八十八年十二
    月三十日晚間十一時許，駕駛該拖船，前往東經一一九度十分、北緯二十三度十
    分即澎湖群島南方之我國領海，自不詳之商船，共同接駁未稅菸類即「大衛杜夫
    」牌外國菸類八百零二箱（計四十萬一千包；完稅價格九百四十六萬六千一百三
    十八元）上船，藏於密艙內，欲運回基隆市八斗子漁港，再轉交「阿林仔」。八
    十九年一月一日凌晨四時許，甫抵八斗子漁港時，即為警當場查獲，並扣得上述
    菸類八百零二箱。
二、案經基隆市警察局、台灣省菸酒甲○○基隆分局分別移送台灣基隆地方法院檢察
    署檢察官偵查起訴。
    理  由
一、訊據上訴人即被告戊○○坦承右揭犯行，上訴人即被告丁○○、乙○○及丙○○
    雖供承隨該船出海，唯否認有右揭犯行，辯稱渠等並不知出海是要運送走私物品
    ，渠亦未參與搬接承云云。
二、查勇輝號工作拖船除船長外，僅有船員三名，工作船欲駛往何處，從事何工作，
    被告等豈有不知之理；而前開北緯二十三度十分、東經一一九度十分海域，並非
    案發時該船之工作地點，此為被告戊○○所自承，其等將該船駛往該處接駁私貨
    ，船長豈有不告知其餘船員之理；且查，前開走私之洋菸，共八百零二箱，數量
    龐大，接駁上船，非短暫時間及少數人力所能完成，如非被告等四人全部參與，
    僅憑船長一人，顯然無法單獨將該私貨搬上該船，是以被告丁○○、乙○○及丙○○所辯未參與接駁等語，不足採信。
三、次查，扣案之菸類，其完稅價格為九百四十六萬六千一百三十八元，有財政部基
    隆關稅局八十八年一月十三日基普緝字第八九一００二七六號函在卷可稽（見八
    十九年度偵字第一九七號卷第四十一頁）。已逾「懲治走私條例公告管制物品項
    目及其數額」丙項管制進口物品之規定，其為管制物品，自堪認定，此外，並有
    前述菸類扣存於台灣省菸酒甲○○基隆分局及航海圖一張、照片十二張、挕押物
    品表一紙附卷可按，事證明確，被告等犯行，洵湛認定。
四、核被告四人所為，均係犯懲治走私條例第三條第一項之運送私運管制逾公告數額
    之走私物品罪。被告四人與該綽號「阿林仔」五人間有犯意聯絡及行為分擔，均
    為共同正犯。原審予以論罪科刑，固非無見，但查：
  (一)按懲治走私條例第二條第一項所謂之私運管制物品進口，係指自國外私運管制物
    品進入我國國境而言（同條例第十二條之準走私罪，則須自大陸地區私運物品進
    入台灣地區），而本件被告係於東經一一九度十分、北緯二十三度十分之澎湖海
    域上自不詳船籍之商船上接駁前開管制物品，為被告清吉自承在卷，遍觀全卷，
    並無證據足以證明前開管制物品係被告等人自我國海域外之地區私運進入我國境
    ，亦不能證明被告係與他人或該商船共謀自我國海域外私運前開洋菸進口，則被
    告等在國境內之運輸行為，應論以同條例第三條第一項之運送走私物品罪，無成
    立同條例第二條第一項走私罪之餘地。乃原審竟認被告所為，係犯懲治走私條例
    第二條第一項之罪責，自有未合。
  (二)又扣案未稅洋菸「大衛杜夫」翁百零二箱為共犯「阿林仔」所有，且供犯罪所用
    ，原判決未依刑法第三十八條第一項第二款規定宣告沒收，而未說明不予宣告沒
    收之理由，亦有未合。
五、被告乙○○上訴意旨，仍執陳詞，否認犯罪，指摘原判決不當，求予撤銷改判，
    雖無理由，唯公訴人上訴意旨指摘原判決不當，則為有理由。自應由本院將原判
    決撤銷改判，爰審酌被告等犯罪之動機、目的、手段、品性、智識程度、犯罪所
    得、所運送之未稅洋菸為數甚多，及其他一切情狀，分別量處如主文第二、三項
    所示之刑。本院參酌被告等共同運送走私物品之數量及其完稅價格等情節，認不
    宜宣告緩刑。又扣案未稅洋菸「大衛杜夫」八百零二包業經臺灣基隆地方法院以
    八十九年度財專字第三十八號裁宣告沒入，本院自無庸再予宣告沒收，併此敘明
    。
據上論斷，應依刑事訴訟法第三百六十九條第一項前段、第三百六十四條、第二百九
十九條第一項前段、懲治走私條例第三條第一項、第十一條前段、刑法第二十八條、
判決如主文。
本案經檢察官彭坤業到庭執行職務。
中    華    民    國    八十九    年      八        月        十一      日
                            臺灣高等法院刑事第十八庭
                                審判長法  官  吳      敦
                                      法  官  吳  明  峰
                                      法  官  林  陳  松
右正本證明與原本無異。
如不服本判決應於收受送達後十日內向本院提出上訴書狀，其未敘述上訴之理由者並
得於提起上訴後十日內向本院補提理由書（均須按他造當事人之人數附繕本）。
                                      書記官  鎖  瑞  嶺
中    華    民    國    八十九    年      八        月        十六      日
附錄本案論罪科刑法條：
懲治走私條例第二條
私運管制物品進口、出口逾公告數額者，處七年以下有期徒刑，得併科新台幣二十萬
元以下罰金。
以犯前項之罪為常業者，處三年以上十年以下有期徒刑，得併科一萬元以下罰金。
第一項之未遂犯罰之。
第一項所稱管制物品及其數額，由行政院公告之。
懲治走私條例第三條
運送、銷售或藏匿前條第一項之走私物品者，處五年以下有期徒刑，拘役或科或併科
新台幣九萬元以下罰金。
以犯前項之罪為常業者，處一年以上七年以下有期徒刑，得併科七千元以下罰金
第一項之未遂犯罰之。


司法院資訊處製作；財團法人民間司法改革基金會備份。
